【裁判字號】    99,上易,315
【裁判日期】    990415
【裁判案由】    詐欺
【裁判全文】
臺灣高等法院臺中分院刑事判決         99年度上易字第315號
上  訴  人  臺灣臺中地方法院檢察署檢察官
被      告  乙○○
上列上訴人因被告詐欺案件，不服臺灣臺中地方法院98年度易字
第4048號中華民國99年1月21日第一審判決（起訴案號：臺灣臺
中地方法院檢察署97年度偵字第22449號），提起上訴，本院判
決如下：
    主  文
上訴駁回。
    理  由
一、本案經本院審理結果，認第一審判決被告乙○○無罪，並無
    不當，應予維持、並引用第一審判決書記載之證據及理由（
    如附件）。
二、原審法院檢察署檢察官上訴意旨以：
（一）告訴人甲○○於警、偵訊及審理時均證稱：「於民國96年
      10月間，被告以工作上需要有客戶申辦手機的業績為由，
      央求我幫忙，我才會同意以我的名義申辦手機，且雙方講
      好申辦之手機SIM卡及換得之現金均交由被告使用，帳單
      則由被告繳納。嗣於96年10月19日、同年月30日，我們共
      同前往小馬通訊社，由被告向小馬通訊社負責人丙○○表
      示我想要申辦手機，並將手機交由被告使用，帳單則由他
      繳納，因之將帳單寄到他的戶籍地，因之以我名義申辦門
      號0000000000、0000000000、0000000000號之手機3支（
      下稱系爭手機），且在申請書上之帳寄地址欄位填載被告
      之戶籍地址。於辦妥申辦系爭手機之手續後，被告向丙○○領取系爭手機門號之SIM卡及換取之現金。然被告並未
      依約繳納上開手機門號之月租費及通話費，經電信公司向
      我催繳，我始知受騙」等語（見警卷第5頁至第6頁、97年
      度偵字第22449號卷第16頁至第18頁、臺灣臺中地方法院
      98年度易字第4048號卷），可知告訴人原無意申辦系爭手
      機使用，係因被告與告訴人為朋友關係，且被告委託告訴
      人申辦系爭手機及向小馬通訊行換得現金，告訴人始同意
      為被告申辦系爭手機，雙方並約定系爭手機之月租費、通
      話費均由被告負責繳納。倘非被告央求告訴人申辦系爭手
      機，告訴人豈有自申辦時起，即將系爭手機之SIM卡交付
      被告使用之理。衡情，告訴人與被告為感情融洽之朋友關
      係，倘非被告佯稱願支付費用而情商告訴人同意以其名義
      申辦系爭門號手機，事後又拒未支付月租費及電信費，告
      訴人當無向本署提出告訴指稱遭被告詐欺乙事，致被告蒙
      受不白之冤之理。
（二）且依據證人即為告訴人辦理申辦系爭手機手續之小馬通訊
      行負責人丙○○於偵查時結證稱：「（問：這3支門號事
      實上不是在申請手機？）是，他們是為了要換現金，我們
      拿給中盤商後，扣除他們的錢，再給我們每個門號新臺幣
      （下同）600到1000元。（問：申辦人實際上是否會拿到
      手機門號？）會，有時候他本人沒有來拿，就是跟他來辦
      的人來拿。（問：1個門號可以拿到多少現金？）辦1個門
      號退2000元，給申辦人1200元到1500元，其他500元就是
      店方的佣金。（問：〈提示申請書〉申請書上面都有簽寫
      甲○○，這是何用意？）表示她來申辦時，就知道是要換
      現金。（問：你有無給甲○○現金？）他們來辦都是當場
      就拿走。（問：〈提示申請書〉申請書上之帳單地址與戶
      籍地址不同，既然是要換現金，為何要強調帳單地址？）
      因為有的人是給親戚使用，所以將帳單地址登記為使用人
      之地址。」等語（見97年度偵字第22449號卷第131頁），
      以及小馬通訊行之負責人丙○○因明知申辦人無使用手機
      門號之真意，為詐取代辦手機門號之佣金，而基於為自己
      不法所有之犯意，自96年10月起，以「辦手機門號換現金
      」之方式，為他人申辦手機，涉犯詐欺案件，業經臺灣臺
      中地方法院檢察署以97年度偵字第6856號案件提起公訴，
      足證本件被告與告訴人至小馬通訊行申辦系爭手機時，確
      有申辦手機得向店家換取現金乙事，且因告訴人於申辦系
      爭手機時，向店家（即丙○○）表明系爭手機係交由被告
      使用，店家始於系爭手機之帳單地址欄位填寫被告之戶籍
      地址，並將辦得手機之SIM卡及現金交付被告。又被告亦
      於申辦系爭門號手機時，向丙○○表示因系爭門號手機係
      供己使用，丙○○乃將帳單地址寄至被告之地址，可知系
      爭門號手機自申辦時起，均由被告使用甚明。
（三）按刑法第339條第1項所謂詐術，係指凡以欺罔方法，提供
      不實之事實主張，致被害人陷於錯誤而誤信其所主張之不
      實資訊為真者，即屬施用詐術。本案中，告訴人係因被告
      向其佯稱衝業績，需要告訴人申辦系爭手機，月租費及通
      話費則由被告負擔，告訴人始信為真而申辦系爭手機，並
      將辦得之系爭手機SIM卡及換得之現金交付被告。然被告
      於取得系爭手機之SIM卡及現金後，並未依約繳納系爭手
      機之月租費、通話費等情，為告訴人指證在卷。而被告於
      準備程序時亦自承僅將帳單交付告訴人，所撥打之系爭手
      機費用（月租費、通話費）並未償還等語，足見被告於邀
      集告訴人申辦手機之初即無意繳交手機費及月租費，主觀
      上具有行騙之意圖甚明。且被告既以情商告訴人申辦系爭
      手機衝業績為由，使告訴人信以為真而申辦並交付系爭手
      機之SIM卡及換得之現金，核其作案手法該當本條所謂之
      施用詐術。是被告辯詞，不足採信。綜上，本件事證明確
      ，被告犯行堪以認定。原審判決對此明顯之證據，視而不
      見，逕認定被告無罪，其判決謬誤，至為明顯等語，指摘
      原審判決不當。
三、惟查：
１、告訴人甲○○於警訊時係指稱：「96年10月1日13時許，我
    在臺中市○○路○段160號龍邦大樓25樓應徵有一名男子為
    龍豐禮儀社主管林佳德（即本件被告乙○○），首先要求辦
    理大哥大手機門號以便工作連絡，之後便二人一同至自由路
    與成功路口小馬通訊行辦理門號分別有遠傳電信0000000000
    、臺灣大哥大0000000000及威寶電信0000000000」等語（見
    警卷第3頁、第4頁），顯與告訴人甲○○於偵訊及原審審理
    中指稱被告向其誆稱係為衝業績，請求以其名義辦理手機不
    符，是被告辯稱：伊並未以衝業績為由，詐騙告訴人等語，
    即非不可採。
２、又0000000000號行動電話之96年10月之帳單新台幣547元業
    已繳納，此觀卷附96年11月電信費帳單自明（見97年度偵字
    第22449號卷第50頁），其他臺灣大哥大0000000000號及威
    寶電信0000000000號兩支，自96年11月起之行動電話費均無
    通話紀錄，其費用均為月租費及未繳款所產生違約金之累積
    費用，復有威寶電信股份有限公司傳真資料、臺灣大哥大股
    份有限公司97年12月24日法大字第097132972號函及附件、
    遠傳電信股份有限公司98年1月9日遠傳（企營）字第097112
    0678 7號函及附件、遠傳電信股份有限公司98年4月29日遠
    傳（企營）字第09810407617號函及附件、臺灣大哥大股份
    有限公司法大字第098050577號函及附件在卷可稽（見97偵
    字第224 49號卷第25-29、63-71、30-37、46-62、99-107頁
    ）。則被告於本院供稱：「三支門號我只有使用一個門號而
    已，另外兩支我沒有使用過．．．。帳單寄到我家是因為告
    訴人說他家管的比較嚴。我只使用一個門號幾個月，依據使
    用者付費原則，沒使用後我就沒有繳交費用了。我沒有使用
    當然就是不用繳通信費」等語，即非不可採（見本院卷第95
    頁）。而告訴人甲○○指稱被告乙○○分文未繳本件通信費
    用（見本院卷第95頁），核與上開547元已繳款之事實不符
    。本件費用縱告訴人甲○○確有與被告乙○○約定由乙○○
    繳納，然被告乙○○既有就其本身所使用之通信費為繳款，
    則其餘之違約金及月租費所產生之費用被告乙○○雖未為繳
    納，應屬告訴人甲○○與被告乙○○雙方之民事約定所產生
    之糾葛，尚難認被告有對告訴人甲○○施用詐術。
３、證人丙○○確因自96年10月起，以「辦手機門號換現金」之
    方式，為他人申辦手機，涉犯詐欺案件，業經臺灣臺中地方
    法院檢察署以97年度偵字第6856號案件提起公訴，有臺灣高
    等法院被告前案紀錄表一份在卷可稽，惟上開上訴意旨認依
    證人丙○○於偵查中之供述認「被告亦於申辦系爭門號手機
    時，向丙○○表示因系爭門號手機係供己使用，丙○○乃將
    帳單地址寄至被告之地址，可知系爭門號手機自申辦時起，
    均由被告使用甚明。」，惟查：證人丙○○於上開偵查中係
    證稱：「（問：「提示乙○○身分證影本」有無看過這個人
    ？）沒有印象」等語（見97年度偵字第22449號卷第131頁）
    ，證人丙○○既對被告乙○○沒有印象，上訴意旨執證人丙○○上開證述認定「被告乙○○係向證人丙○○表示自己要
    使用致丙○○將帳單地址寄至被告乙○○之地址」云云，尚
    屬無據。惟如上所述，本件費用之分擔，既然屬被告乙○○
    與告訴人甲○○民事上之糾葛，宜循民事程序請求解決，尚
    無從對被告乙○○以詐欺罪責相繩。
４、綜上所述，原審法院認被告乙○○詐欺取財、詐欺得利罪證
    均不足，而為無罪之諭知，核無違誤，原審法院檢察署檢察
    官上開上訴所指各節，顯均無理由，應予駁回。
四、據上論斷，應依刑事訴訟法第三百七十三條、第三百六十八
    條，判決如主文。
本案經檢察官丁○○到庭執行職務。
中    華    民    國    99    年    4     月    15    日
            刑事第二庭    審判長法  官  李  璋  鵬
                                法  官  胡  森  田
                                法  官  胡  忠  文
以上正本證明與原本無異。
不得上訴。
                                書記官  廖  家  莉
中    華    民    國    99    年    4     月    15    日

司法院資訊處製作；財團法人民間司法改革基金會備份。
